臺灣新竹地方法院刑事判決
109年度金訴字第1號
公  訴  人  臺灣新竹地方檢察署檢察官
被      告  周碩彬


上列被告因詐欺案件，經檢察官提起公訴（108年度偵字第7360
號）及移送併辦（臺灣基隆地方檢察署檢察官108年度偵字第657
2號），本院改以簡式審判程序，並判決如下：
    主  文
周碩彬幫助犯詐欺取財罪，處拘役伍拾日，如易科罰金，以新臺
幣壹仟元折算壹日。緩刑貳年。
　　事　實
一、周碩彬雖預見提供自己之金融機構帳戶存摺、提款卡及密碼
    予他人使用，有被犯罪集團利用作為詐欺取財轉帳匯款犯罪
    工具之可能，仍基於縱有人利用其帳戶作為詐欺取財之工具
    ，亦不違背其本意之幫助詐欺取財犯意，於民國108年4月16
    日，在新竹市空軍一號貨運站，將所申辦之中華郵政股份有
    限公司關西郵局00000000000000號帳戶（下稱關西郵局帳戶
    ）、合作金庫商業銀行股份有限公司龍潭分行000000000000
    0號（下稱合庫銀行帳戶）之存摺、提款卡及密碼，寄送真
    實姓名年籍不詳自稱「翁麗虹」所屬詐欺集團成員。嗣該詐
    欺集團成員取得上開帳戶資料後，即意圖為自己不法之所有
    ：
(一)於108年4月18日下午3時許，撥打電話及以LINE通訊軟體向
    謝淑慧佯稱係友人需錢週轉云云，致謝淑慧陷於錯誤，而於
    108年4月19日匯款新臺幣（下同）18萬元至上開關西郵局帳
    戶。　　
(二)於108年4月19日下午6時，自稱中國信託客服人員電話告知
    陳麗卿之前曾在購買旗下商品，因該公司員工將陳麗卿一整
    年可購物的貸款約3 萬元提領，要陳麗卿至提款機操作，致
    陳麗卿陷於錯誤，於108年4月20日至提款機依對方指示操作
    ，匯款29988元、29988元至上開合庫銀行帳戶，並於108年4
    月22日匯款9970元至上開合庫銀行帳戶。
　　嗣謝淑慧、陳麗卿發覺有異，始知受騙而報警處理。
二、案經謝淑慧訴由新竹縣政府警察局新埔分局報告臺灣新竹地
    方檢察署檢察官偵查起訴，暨陳麗卿訴由基隆市警察局第一
    分局報告臺灣基隆地方檢查署檢察官偵查後移送併案審理。
    理  由
一、本件被告周碩彬所犯係死刑、無期徒刑或最輕本刑為3 年以
    上有期徒刑以外之罪，且非高等法院管轄第一審案件，被告
    於本院準備程序進行中，就被訴事實為有罪之陳述，經本院
    認合於刑事訴訟法第273條之1第1 項之規定，裁定進行簡式
    審判程序，合先敘明。
二、上開犯罪事實業據被告坦白承認（見本院卷第101-103、129
    -133、157-160、173-177、179-183頁），核與證人即告訴
    人謝淑惠、陳麗卿之證述相符（見偵字7360卷第12-13、偵
    字6572卷第17-27、161-165、231-233頁），並有被告關西
    郵局帳戶、合庫銀行帳戶之開戶資料及交易明細、告訴人提
    供之匯款回條聯及其與詐欺集團LINE對話列印頁、被告提供
    與詐欺集團LINE對話列印頁、合庫銀行龍潭分行歷史交易查
    詢結果、告訴人陳麗卿所有土地銀行基隆分行交易明細（匯
    款29988 元）、中國信託基隆分行交易明細（匯款29988 元
    ）、花旗銀行帳戶交易明細（匯款9970元）等件在卷可稽（
    見偵字7360卷第26-27、63-64、17、19-21、68-86頁、偵字
    6572卷第45-47、73、95、75頁）。足認被告任意性之自白
    與事實相符，堪信屬實。本件事證明確，被告犯行，堪以認
    定，應予依法論科。
三、論罪科刑：
（一）按刑法上之幫助犯，係對於犯罪與正犯有共同之認識，而
      以幫助之意思，對於正犯資以助力，而未參與實施犯罪之
      行為者而言。是以如未參與實施犯罪構成要件之行為，且
      係出於幫助之意思提供助力，即屬幫助犯。查被告提供其
      所申設之上開帳戶存摺、提款卡及密碼等物予他人使用，
      使詐騙集團向告訴人等詐騙財物後，得以使用上開帳戶為
      匯款工具，致告訴人等匯款至上開帳戶內，而遂行詐欺取
      財之犯行，是以被告顯係參與詐欺取財構成要件以外之行
      為，而對該實施詐騙之人遂行詐欺取財犯行資以助力至明
      。核被告所為，係犯刑法第30條第1項前段、第339條第1 
      項之幫助詐欺取財罪。又被告係幫助他人犯罪，爰依刑法
      第30條第2 項之規定，按正犯之刑減輕之。另原起訴意旨
      及併辦意旨所載被告涉犯洗錢防制法罪嫌部分，業經檢察
      官於本院準備程序時更正刪除，併予敘明（見本院卷第10
      2、130頁）。
（二）又被告以一幫助行為提供上開帳戶，而幫助該不詳詐欺集
      團分別向告訴人等詐欺取財既遂，係以一行為同時侵害數
      法益而觸犯數相同罪名，為想像競合犯，應依刑法第55條
      之規定從一重仍依幫助詐欺取財罪處斷。至臺灣基隆地方
      檢察署檢察官移送併辦之108 年度偵字第6572號併辦意旨
      書部分，經核與本件起訴犯罪事實具有同一事實關係，本
      院併予審酌如上，附此敘明。
（三）爰審酌被告前曾因犯加重詐欺罪經法院判處有期徒刑並給
      予緩刑之宣告，卻仍不知警惕言行，明知近年來國內多有
      詐欺犯案，均係使用人頭帳戶以作為收受不法所得款項之
      手段，竟仍輕率提供上開帳戶予他人使用，遭詐欺集團不
      詳成員用以作為詐欺取財犯罪工具，助長詐欺惡行，又被
      告犯後終能於本院坦承犯行，與告訴人謝淑慧以9萬元達
      成和解，並表示願賠償告訴人陳麗卿4萬元，且於本院宣
      判前均已履行給付之責，有郵政申請書2份、本院公務電
      話紀錄3份在卷可參，犯後態度尚稱良好，兼衡其自述高
      中畢業之智識程度、未婚、育有一名4歲女兒現由奶奶照
      顧、從事園藝、月收入約5千至1萬元之生活狀況等一切情
      狀，量處如主文所示之刑，並諭知易科罰金之折算標準。
（四）被告前雖曾犯詐欺案件，經本院以106年度原訴字第26號
      判處有期徒刑1年10月，緩刑3年，惟上開緩刑期滿後緩刑
      宣告未經撤銷，依刑法第76條規定，其刑之宣告失其效力
      ，是被告未曾因故意犯罪受有期徒刑以上刑之宣告，有本
      院被告前案紀錄表可按。其因一時失慮，偶罹刑典，堪認
      經此偵、審程序及上開刑之宣告後，應知所警惕。本院認
      上開所宣告之刑，以暫不執行其刑為適當，爰依刑法第74
      條第1項第2款規定，宣告緩刑2年。　　　
四、沒收：
    按犯罪所得，屬於犯罪行為人者，沒收之，刑法第38條之1
    第1 項前段固有明文，惟幫助犯乃僅對犯罪構成要件以外之
    行為加以助力，且無共同犯罪之意思，對於正犯所有因犯罪
    所得之物，無庸為沒收之宣告。查被告僅為詐欺取財之幫助
    犯，又無其他證據證明被告確已因幫助詐欺之行為實際獲得
    報酬或可分得帳內贓款而有犯罪所得，本院自無從就犯罪所
    得宣告沒收，併此指明。
據上論斷，應依刑事訴訟法第273條之1第1項、第299條第1 項前
段，判決如主文。
本件經檢察官翁貫育提起公訴，檢察官林明志移送併辦，檢察官
高上茹、黃怡文、翁旭輝到庭執行職務。
中　　華　　民　　國　　109 　年　　12　　月　　25　　日
                  刑事第一庭  法  官  魏瑞紅
以上正本證明與原本無異。
如不服本判決應於收受本判決後20日內向本院提出上訴書狀，上
訴書狀應敘述具體理由。上訴書狀未敘述上訴理由者，應於上訴
期間屆滿後20日內補提理由書狀於本院(均須按他造當事人之人
數附繕本 )「切勿逕送上級法院」。 
中　　華　　民　　國　　109 　年　　12　　月　　28　　日
                              書記官  李佳穎
附錄本件論罪科刑法條：
刑法第339條第1項
意圖為自己或第三人不法之所有，以詐術使人將本人或第三人之
物交付者，處5 年以下有期徒刑、拘役或科或併科50萬元以下罰
金。
刑法第30條第1項前段
幫助他人實行犯罪行為者，為幫助犯。雖他人不知幫助之情者，
亦同。
幫助犯之處罰，得按正犯之刑減輕之。